【裁判字號】    89,上易,109
【裁判日期】    890810
【裁判案由】    偽造文書
【裁判全文】
臺灣高等法院臺南分院刑事判決          八十九年度上易字第一九號  Ａ
      上  訴  人  臺灣嘉義地方法院檢察署檢察官
      被      告  乙  ○  ○
                 (冒名甲○○.
右上訴人因被告偽造文書案件，不服臺灣嘉義地方法院八十八年度易字第九一八號中
華民國八十八年十一月二十四日第一審判決（起訴案號：臺灣嘉義地方法院檢察署八
十八年度偵字第六一四號）提起上訴，本院判決如左：
      主      文
原判決撤銷。
乙○○（冒名甲○○）行使偽造小客車車牌，足以生損害於公眾，處有期徒刑肆月，
如易科罰金以三百元折算一日。
偽造之Ａ８─四四七一號之車牌二面沒收。
      事      實
一、乙○○（冒名甲○○）於民國八十七年八月間某日駕駛其所有之Ａ８─四四七一
    號自小客車於台東縣境內違規而被警察扣留其中一面車牌，又另一面車牌再於八
    十七年十二月間某日在嘉義縣番路鄉仁義潭環潭公路上遺失，為能繼續駕駛該車
    ，且本身又具有製作壓克力製品之專業技術，乃於八十七年十二月間下午四時許
    ，在嘉義市○○○路二一六號二樓住處，以壓克力板偽造二面Ａ８─四四七一號
    車牌，懸掛於上揭自小客車上使用，足以生損害於監理機關對車輛之管理，嗣於
    八十八年一月九日下午三時五十分許，駕駛該車途經嘉義市○○路、北榮街口時
    為警查獲，並扣得其所有之二面偽造Ａ８─四四七一號之車牌。
二、案經嘉義市警察局第一分局移送原審檢察署檢察官偵查起訴。
      理      由
一、本件原審以被告甲○○係案外人乙○○於警訊及偵查中所冒名應訊，並偽簽被告
    甲○○之署名於警訊及偵查筆錄上，因認本件偽造車牌並持以使用等行為顯係案
    外人乙○○所為而非被告甲○○所為，因而為被告甲○○無罪之諭知。惟按起訴
    書所記載之被告姓名，一般固與審判中審理對象之被告姓名一致，惟如以偽名起
    訴，既係檢察官所指為被告之人，縱在審判中始發現其真名，法院亦得對之加以
    審判，並非未經起訴（最高法院七十年台上字第一○一號刑事判例參照）。本案
    被告乙○○冒用甲○○名義犯罪，業經其供認不諱，並經比對指紋無誤，則檢察
    官偵查起訴之對象實為乙○○而非甲○○，甲○○實際上則並未被偵查起訴，故
    本院自得對乙○○予以論罪科刑，合先敘明。
二、訊據被告乙○○（冒名甲○○）對上開事實，已於警訊、偵查、原審及本院歷次
    審理中坦白承認，且為當場查獲之現行犯，並有偽造之車牌二面附卷可查，自白
    與事實相符，犯行應可認定。
三、查被告偽造自用小客車車牌，進而持以行使，足以生損害於監理機關對車輛之管
    理，核其所為，係犯刑法第二百十六條、第二百十二條之行使偽造特種文書罪，
    其偽造之低度行為為行使之高度行為所吸收，應論以行使偽造特種文書罪。
四、原審以被告甲○○係案外人乙○○於警訊及偵查中所冒名應訊，並偽簽被告甲○
    ○之署名於警訊及偵查筆錄上，因認本件偽造車牌並持以使用等行為顯係案外人
    乙○○所為而非被告甲○○所為，因而為被告甲○○無罪之諭知，固非無見。惟
    查起訴書所記載之被告，一般固與審判中審理對象之被告一致，如以偽名，變名
    起訴，既係檢察官所指為被告之人，縱在審判中始發現其真名者，法院亦得對之
    加以審判，並非未經起訴。本件實際上警局及偵查中到庭應訊者，均為乙○○而
    非甲○○，則檢察官偵查起訴之對象實為乙○○而非甲○○，甲○○實際上則並
    未被偵查起訴，原審竟對甲○○判決並諭知無罪，而未將判決書當事人欄被告甲
    ○○之姓名更正為乙○○並註明其係冒用甲○○之姓名，自有未洽。檢察官上訴
    意旨，指摘原判決不當，為有理由，自應由本院撤銷改判，爰審酌被告乙○○（
    冒名甲○○）之犯罪動機、目的、手段及犯罪情狀，判處有期徒刑四月並諭知易
    科罰金以三百元折算一日，扣案之偽造之車牌二面係被告所有，業經其供明，且
    為供犯罪所用之物，並依刑法第三十八條第一項第三款宣告沒收。
五、據上論斷，應依刑事訴訟法第三百六十九條第一項前段、第三百六十四條、第二
    百九十九條第一項前段、刑法第二百十二條、第二百十六條、第四十一條、第三
    十八條第一項第三款、罰金罰鍰提高條例第一條前段、第二條，判決如主文。
本案經檢察官劉欽銘到庭執行職務。
中    華    民    國      八十九      年      八      月        十      日
                                  臺灣高等法院臺南分院刑事第六庭
                                      審判長法官  林    金    村
                                            法官  徐    宏    志
                                            法官  戴    勝    利
右正本證明與原本無異。
不得上訴。
                                      法院書記官  吳    銘    添
中    華    民    國      八十九      年      八      月     十一       日
附錄：本判決論罪科刑法條全文
刑法第二百十二條偽造、變造護照、旅券、免許證、特許證及關於品行、能力服務或
其他相類之證書、介紹書，足以生損害於公眾或他人者，處一年以下有期徒刑、拘役
或三百元以下罰金。
刑法第二百十六條
行使第二百十條至第二百十五條之文書者，依偽造、變造文書或登載不實事項或使登
載不實事項之規定處斷。


司法院資訊處製作；財團法人民間司法改革基金會備份。
